【裁判字號】    97,訴,946
【裁判日期】    980805
【裁判案由】    侵權行為損害賠償
【裁判全文】
臺灣高雄地方法院民事判決               97年度訴字第946號
原      告  甲○○
兼訴訟代理  丙○○
人
被      告  丁○○
當事人間侵權行為損害賠償事件，本院民國98年7 月22日言詞辯
論終結，判決如下：
    主  文
原告之訴及假執行之聲請均駁回。
訴訟費用由原告負擔。
    事實及理由
一、原告主張：訴外人即被害人林祐宇為原告之子，於民國95年
    1 月1 日凌晨，因林祐宇女友陳宜杉之妹陳亞青參加跨年晚
    會，陳宜杉請陳亞青勿在外逗留太晚，而與陳亞青之男友林
    偉熙在電話中發生口角，林祐宇與陳宜杉共同前往坐落高雄
    市○○區○○路之「九橫綱保齡球館」欲帶回陳亞青，與林
    偉熙發生爭執，林偉熙心有不甘，即召集訴外人乙○○（原
    為本案被告，現業與原告和解）、被告丁○○、訴外人顏新
    興、黃政偉及數十名飆車族，逼迫陳亞青撥打電話要求林祐
    宇前往位於高雄市苓雅區○○○路11號之全家便利超商前，
    嗣於當日凌晨4 時50分許，林祐宇駕駛車牌號碼ZY－9621號
    自小客車抵達案發地點，訴外人張浩斳即衝出大喊「就是他
    ，就是他。」，乙○○即上前將車門打開，並將林祐宇拉下
    車，質問其為何打人後，乙○○竟與丁○○及真實姓名年籍
    均不詳之飆車族共約二十餘人，共同基於傷害他人身體之犯
    意聯絡，丁○○持高爾夫球桿攻擊林祐宇之背部，乙○○則
    持鋁製球棒毆打林祐宇，丁○○以該高爾夫球桿毆擊林祐宇
    之肩、背部至球桿斷裂後，明知林祐宇為人包圍毆打且手無
    寸鐵，竟以左手扣勒林祐宇之頸部，右手持預藏之蝴蝶刀刺
    向林祐宇之心臟部位後，眾人因見林祐宇受傷流血，旋各自
    騎乘機車倉皇逃竄，經警據報前來處理，將林祐宇送醫急救
    ，經緊急送醫救治後，仍因左胸壁穿刺傷合併肺部穿刺傷、
    心臟穿刺傷併心包膜填塞，因「心因性休克」不治死亡，被
    告二人對原告應負共同侵權行為責任，而原告等因被告之侵
    權行為受有下列損害：(一)喪葬費新臺幣（下同）220,000 元
    ；(二)扶養費：原告丙○○係46年8 月28日生，現年50歲8 個
    月，依95年度台閩地區平均男性餘命74.57 歲計，尚有餘命
    23 年 餘，依行政院主計處統計結果，95年度高雄市每人每
    月平均消費支出為18,319元，一年支出即為219,828 元，故
    林祐宇對丙○○扶養義務，依霍夫曼第一年不扣除中間利息
    之係數計算，為1,712,467 元（219828x15. 580062 ÷2=1,
    712, 467），甲○○為50年9 月25日生，現年為46歲7 個月
    ，平均女性餘命80.81 歲計，尚有餘命33年多，故林祐宇對
    甲○○扶養義務，依霍夫曼第一年不扣除中間利息之係數計
    算，為2,176,966 元（219828x19.0000000 ÷2=2,176,966
    ）；(三)慰撫金：原告各請求1,000,000 元，是丙○○得請求
    2,93 2,467元 (220,000+1,712,467+1,000, 000=2,932,467
    ），甲○○得請求3,176,966 元（2,176,966+1,000,000=3,
    176,966） ，爰依民法第184 條第1 項前段、第185 條、第
    192 條第1 項、第2 項、第194 條規定，並依民事訴訟法第
    244 條第4 項規定，分別就上開金額中之1,000,000 元部分
    請求，聲明：(一)被告應給付原告各1,000,000 元及法定遲延
    利息；(二)願供擔保聲請宣告假執行。
二、被告丁○○經合法通知而未到場，亦未提出書狀作何聲明或
    陳述。
三、查原告主張林祐宇為其子，林祐宇於95年1 月1 日凌晨，因
    林祐宇女友陳宜杉之妹陳亞青參加跨年晚會，陳宜杉請陳亞
    青勿在外逗留太晚，而與陳亞青之男友林偉熙在電話中發生
    口角，林祐宇與陳宜杉共同前往坐落高雄市○○區○○路之
    「九橫綱保齡球館」欲帶回陳亞青，而與林偉熙發生爭執，
    林偉熙心有不甘，即召集乙○○、丁○○、顏新興、黃政偉
    及數十名飆車族，逼迫陳亞青撥打電話要求林祐宇前往位於
    高雄市苓雅區○○○路11號之全家便利超商前，嗣於當日凌
    晨4 時50分許，林祐宇駕駛自小客車抵達案發地點，張浩斳
    即衝出大喊「就是他，就是他。」，乙○○即上前將車門打
    開，並將林祐宇拉下車，質問其為何打人後，乙○○與丁○
    ○及真實姓名年籍均不詳之飆車族共約二十餘人，傷害毆打
    林祐宇，丁○○持高爾夫球桿攻擊林祐宇之背部，乙○○則
    持鋁製球棒毆打林祐宇等節，業經本院依職權調取台灣高等
    法院高雄分院96年度上訴字第1032號刑事案件全卷並影印全
    卷，經查，被告丁○○及訴外人乙○○於上開刑事案件中對
    於上開時地如何參與毆打林祐宇乙情均坦承明確（見台灣高
    雄地方檢察署95年偵字1668號偵卷第155 至162 頁、第178
    至179 頁、95年偵字第2001號偵卷第3 至6 頁、本院95年度
    重訴字第42號刑事案件卷(一)第45、55頁、卷(二)第106 頁），
    且核與刑事案件中證人陳宜杉於一審審理中所證：車門被打
    開後，被害人（即林祐宇）遭拉下車，許多人持高爾夫球桿
    、棒球棍，及其他器具，圍被害人打，從駕駛座旁之車門打
    到車頭，圍著被害人且有動手之人至少有20個人等語（見本
    院95年度重訴字第42號刑事案件卷(二)第62、68頁），及證人
    林偉熙於警詢、偵訊中證述：案發當天黃敬升之哥哥黃仁義
    召集飆車族到全家便利超商來（即案發地點），約2 、30分
    鐘後來了約100 多部汽、機車，海洋路生哥（即乙○○）拿
    著鋁製棒球棍，便喊說：「人要不要來」，陳亞青便打電話
    給陳宜杉，之後陳宜杉與被害人駕車抵達案發現場，海洋路
    生哥一票人就拉著張浩斳站在馬路上認人，張浩斳就喊說：
    「就是他」，海洋路生哥便帶頭衝過去，將林祐宇拖出車外
    ，另一名男子便拿高爾夫球桿打林祐宇等語（見台灣高雄地
    方檢察署95年偵字1668號卷第35、36、120 至121 頁）；證
    人顏新興於一審審理中證稱：當時約有2 、30人圍住被害人
    駕駛之轎車，被害人係被丁○○或乙○○拖下車，之後便被
    丁○○持高爾夫球桿毆打，乙○○跟很多人之後便圍上去毆
    打等語（見本院95年度重訴字第42號刑事案件卷(一)第207 至
    208 頁），暨證人張浩斳、蔡志宏於警詢之證述情節均大致
    相符（見95年偵字1668號偵卷第20至22頁、第91至93頁），
    應堪信為真實。是足認被告及訴外人乙○○確有在95年1 月
    1 日凌晨參與毆打被害人林祐宇之行為。
四、復查，被害人林祐宇於前開鬥毆事件中，遭人持刀刺入心臟
    部分，經警送醫急救後，仍因左胸壁穿刺傷合併肺部穿刺傷
    、心臟穿刺傷併心包膜填塞，因「心因性休克」不治死亡等
    情，有法務部法醫研究所（95）醫鑑字第0051號鑑定書、國
    軍高雄總醫院診斷證明書各1 份附卷可證（見台灣高雄地方
    法院檢察署95年度相字第22號卷第23至31頁、第8 頁背面）
    ；並參以高雄市政府刑事鑑識中心現場勘察報告所載：「屍
    體複驗情形：經法務部法醫研究所尹法醫解剖結果三、經檢
    視死者衣物、肋骨及心臟發現，衣服穿刺處約1.5 公分（併
    拖曳痕共計1.8 公分，詳如現場照片編號51－53）…刺穿深
    度約12公分。四、研判死者係遭單面利刃由下向上刺死（詳
    如現場照片編號47－48），而刀刃寬度約1.5 公分、長度至
    少12公分。」等節（見台灣高雄地方法院檢察署95年偵字第
    2001號偵卷第131 頁），足見林祐宇確係遭他人持刀器刺入
    心臟，始造成心因性休克死亡乙節，應可認定。
五、至被害人林祐宇雖係遭被告在95年1 月1 日於上述地點所參
    與之毆打行為中遭殺害，惟因被告於上述之刑事案件中均否
    認其有殺害林祐宇之行為，是厥為本件之爭點者為：(一)林祐
    宇是否為丁○○殺害？(二)被告對於林祐宇死亡之結果，是否
    應負侵權行為損害賠償責任？(三)如要，原告請求之喪葬費、
    扶養費及慰撫金金額是否可採？茲將本院得心證之理由敘述
    如下：
  (一)按當事人主張有利於己之事實者，就其事實有舉證之責任，
    民事訴訟法第277 條前段定有明文。另按「因故意或過失，
    不法侵害他人之權利者，負損害賠償責任。」亦為民法第18
    4 條第1 項定有明文。是可知侵權行為之成立要件，包括須
    有侵權行為存在、須侵害他人權利、侵害行為須為不法、須
    受害人受有損害、侵害行為與被害人損害間具相當因果關係
    、須行為有故意或過失、侵害人有責任等要件。本件原告既
    主張原告之子即被害人林祐宇係遭被告所持刀殺害，是原告
    自需就被告確有持刀殺害林祐宇乙節，負舉證責任。
  (二)查於上開刑事案件之扣案蝴蝶刀1 把，為單面開鋒，蝴蝶刀
    全長約23.8公分，刀柄長約12.8公分、刀刃長約11公分，最
    寬處約1.5 公分（距刀尖7.5 公分處），最厚處厚約0.3 公
    分等節，業經內政部警政署刑事警察局鑑定在案，有內政部
    警政署刑事警察局95年9 月11日刑鑑字第0950127706號函（
    內附照片8 張）附卷可考（見本院95年度重訴字第42號刑事
    案件卷(一)第149 至153 頁），而堪信實。至於上開刑事案件
    二審審理中將該把蝴蝶刀再送請法務部法醫研究所鑑定，鑑
    定結果略謂：「依檢送之蝴蝶刀之特徵，可符合為造成死者
    林佑宇胸部穿刺傷並可造成心包膜囊損傷、心包膜囊填塞及
    左心室壁穿刺傷之傷勢。」有該所96年10月24日法醫理字第
    0960003870號函在卷可稽（見台灣高等法院高雄分院96年度
    上訴字第1032號刑事案件卷第174 頁以下），固認定扣按之
    該把蝴蝶刀可能係造成林祐宇死亡之兇器，惟查：
  1.觀諸被告丁○○於上開刑事案件之供述，被告不論係於案發
    後之95年1 月4 日經警拘提到案後之供述，或同日移送檢察
    官覆訊及經檢察官聲請法院羈押之法院訊問時之供述，其均
    稱：伊係拿高爾夫球稈打死者，沒有持蝴蝶刀；其弟顏新興
    沒有打死者等語（見台灣高雄地方法院檢察署95度偵字第20
    01號卷第5 頁、第28頁；本院95年度聲羈字第17號卷第7 頁
    ），均未曾供述其有持扣案之蝴蝶刀殺害林祐宇之事實。
  2.再者，被告身高約185 公分，遭查獲當時之體重約90公斤（
    見台灣高雄地方法院檢察署95年偵字第1668號第172 頁之照
    片），就其身材而言，應屬高大壯碩乙節，應堪認定。惟觀
    諸林祐宇之女友陳宜杉於95年1 月1 日案發時之警詢中所證
    ：「我當時在林祐宇身旁；林祐宇被一群人拖下車毆打，再
    來我看見一名『體型中等』... 的人，面對面用左手抱住他
    ，右手有做動作刺他。」等語（見台灣高雄地方法院檢察署
    95年度偵字第1668號卷第52頁），及另名當日在場之人即證
    人陳勇欽於警詢中所證：伊當時在駕駛座旁邊觀看，並未動
    手，兇手逃逸方向係往建國一路進入高雄市方向逃逸，兇手
    特徵約180 公分、瘦高... 等語（見同上偵卷第88頁），均
    指稱下手行兇之人，係「身材中等」或「瘦高」之人，而非
    身材壯碩之人，顯見當日下手行兇之人是否確為被告並非無
    疑。
  3.復次，被告另於檢察官覆訊中曾供稱：伊曾經看到乙○○有
    拿一把藍波刀，但是後來乙○○在打的時候，僅剩下球棒等
    語（同上偵卷第28頁背面），及在經檢察官聲請法院羈押之
    法院訊問中另供稱：（法官問：有無看到友人拿刀刺被害人
    ？）伊沒有看到，但是事後有人在講，是一叫做「阿羅」的
    人拿刀刺的，因為整件事情就是因為他與海洋昇而起的，伊
    只是去挺他們，這件事有人說刀子是我們拿的，好像是海洋
    昇或「阿羅」講的等語（見本院95年度聲羈字第17號卷第8
    頁），若以之與當日在場之人即證人黃仁義於警詢中所證：
    伊之綽號叫「阿羅」等語，及證人莊季翰於警詢中所證：案
    發當日因林偉熙告知伊遭人毆打及嗆聲後，綽號「阿弟」（
    即黃敬升）隨即打電話請他大哥黃仁義到場；黃仁義到場後
    即再打電話叫一名綽號「生仔」的人。約十分鐘後「生仔」
    即帶一群飆車族約50人以上到場。而在打鬥前，伊有看到「
    生仔」拿了一把鋁棒，黃仁義拿了一把30餘公分長的藍波刀
    放在案發現場旁的騎樓柱子等語，與當日在場之證人林偉熙
    於警詢中所證：我看見黃仁義持刀子，「海洋路生哥」持鋁
    製球棒等語（見台灣高雄地方法院檢察署95年度偵字第1668
    號卷第28頁背面、第83頁、第36頁背面）相互對照，可知被
    告上開於檢察官覆訊中及經聲請法院羈押中所為之供述，並
    非被告臨訟杜撰之詞。又案發當日既有另名可能持刀之人即
    綽號「阿羅」之黃仁義，且所持之刀械亦非本案所扣案之「
    蝴蝶刀」，則是否是「被告」持「扣案之蝴蝶刀」殺害林祐
    宇，即非無疑。
  4.再查，證人陳宜杉於案發後警詢中曾證稱：伊可以指認是黃
    仁義持刀攻擊林祐宇等語（見台灣高雄地方法院檢察署95年
    度偵字第1668號卷第55頁），復於上開刑事案件一審審理中
    證稱：伊會指認黃仁義是因為黃仁義的特徵與伊看到的比較
    相似等語（見本院95年度重訴字第42號卷(二)第66頁背面），
    足見本件動手殺害林祐宇之人，即可能另有他人。
  5.至被告於上開刑案中，雖曾於95年1 月12日經警借提詢問中
    曾供稱：我在地上發現一把蝴蝶刀，我順手撿起來，當時友
    人在毆打死者，在拉扯間死者就推向我，我就不小心持蝴蝶
    刀刺中死者；我弟弟顏新興沒有打死者等語（見見台灣高雄
    地方法院檢察署95年度偵字第2001號卷第66、67頁），於同
    日移送檢察官偵訊中亦供稱：蝴蝶刀不是我的，在地上撿起
    來；我是在『副駕駛座』殺死林祐宇，我不是故意殺死他的
    ，是因為有人推過來，所以才刺上去的等語（見同上偵卷第
    73 頁） ；又於95年3 月28日之軍事檢察官偵訊中亦供稱：
    我因為跌倒不小心刺到死者，我弟只是上前勸架並未動手，
    我並未看見有人持T 型板手；人是我殺的，我弟沒必要替我
    扛這罪等語（見國防部南部地方軍事法院檢察署95年度偵字
    第8號 卷第95頁），至95年4 月28日檢察官起訴被告丁○○
    而同時隨人移送法院時，被告仍供稱：伊持刀刺被害人等語
    （見本院95年度重訴字第42號卷(一)第30頁）；然在95年4 月
    27日，被告之弟顏新興則因罪證不足而經軍事檢察官當庭釋
    放，嗣並為不起訴處分後（按有卷附之上述軍事偵查卷可稽
    ），被告於上開刑案一審之95年5 月22日之法院準備程序中
    即翻供稱：因其弟收押時是軍人身份，如承認是飆車而殺人
    ，會被判死刑，因而始承認殺人等語（見本院95年度重訴字
    第42 號 卷(一)第137 至139 頁）。對照被告從到案時係否認
    犯罪，但因其弟顏新興先自承殺人而遭軍事檢察官收押，遂
    於95年1 月12日之借提訊問中自白犯罪，嗣於其弟顏新興因
    罪證不足而開釋後，被告即否認犯罪等情，可見被告上開所
    為承認殺人之陳述是否可採並非無疑。另觀諸被告上開所為
    ：我是在「副駕駛座」殺死林祐宇之陳述，與證人陳宜杉於
    案發後警詢中所證：林祐宇是被一群人拖下車毆打後才被一
    個體型中等之人用左手抱住林祐宇，右手有做動作刺林祐宇
    等語（見台灣高雄地方法院檢察署95年度偵字第1668號卷第
    52頁）顯然不符，足見尚難以被告曾在上開刑事案件偵查及
    審判中曾為不利自己之陳述，即可認林祐宇為其所持刀殺害
    。
  6.另查，上開刑案之同案被告乙○○於95年1 月3 日之警詢中
    固曾供稱：「丁○○持預藏之蝴蝶刀刺死者一刀，他弟弟『
    顏新興持削尖之T 型扳手往死者腹部以上約心臟』位置刺入
    。」等語（見台灣高雄地方法院檢察署95年偵字第1668號第
    159 頁），惟其於95年1 月4 日移送檢察官偵訊中以證人身
    分作證時卻證稱：「丁○○手持蝴蝶刀先用左手扣住死者，
    右手往死者的『心臟刺入』。」等語（見同上偵卷第1668號
    第179 頁），究竟係何人刺入心臟乙節，僅隔一日即前後不
    一，且與事實不符（按死者並無胸、腹部各一刀之刀傷），
    足見乙○○於上開刑事案件中所為之證述是否可採，並非無
    疑。此外，觀諸乙○○於上開刑事案件一審審理中雖自承：
    其之綽號即為「海洋昇」等語，然其所另供稱：伊未曾看到
    黃仁義拿刀械，及黃仁義藏一支藍波刀在超商處等情（見本
    院95年度重訴字第42號卷第76頁），均與證人莊季翰、林偉
    熙於上開刑案中警詢中所證：伊有看到「生仔」拿了一把鋁
    棒，黃仁義拿了一把30餘公分長的藍波刀放在案發現場旁的
    騎樓柱子等語（見上述3.之部分），與陳宜杉於上開刑案偵
    查及審判中所證：伊因為黃仁義與當日拿刀刺殺林祐宇之人
    之特徵相似，所以在警詢中指證黃仁義等情（見上述4.之部
    分）不符，足見乙○○所述並不足採信，其所為供述或證述
    之憑信性誠屬有疑。職是，縱乙○○於本院審理中曾陳稱：
    係被告殺害林祐宇等情（見本院卷第85至86頁），然乙○○
    於上開刑事案件中之陳述既有上開前後矛盾，及與事實不符
    之情形，自難以乙○○於本院中之陳述為不利被告之認定。
  7.綜前所述，被害人林祐宇雖於上開時地遭人持利器殺害，且
    扣於刑案之蝴蝶刀之特徵固可符合殺害林祐宇兇器之特徵，
    然依照上開之論述可知，因案發現場確曾出現除已扣案蝴蝶
    刀外之另把刀械，且該把刀械之持有人係黃仁義；又在上開
    刑事案件中最無利害關係之證人陳宜杉，均一再指認係黃仁
    義持刀殺害林祐宇；及被告於上開刑事案件中所為之自白有
    與事實不符之瑕疵，故自難僅以扣於刑案之蝴蝶刀之特徵固
    可符合殺害林祐宇兇器之特徵，即認定有被告殺害林祐宇之
    侵權行為。
  (三)綜上所述，原告對於原告之子即被害人林祐宇係遭被告持扣
    於上述刑案之蝴蝶刀殺害乙節，尚屬不能證明。又原告既無
    法證明係被告持刀殺害被害人林祐宇，被告即無庸對原告負
    損害賠償責任。
六、從而，原告依據侵權行為之法律關係，請求被告賠償原告殯
    葬費、扶養費、精神慰撫金等，而起訴請求被告給付原告如
    聲明所示之金額及利息，即無理由，應予駁回。
七、因本案事證已臻明確，兩造其餘主張陳述及所提之證據，經
    本院審酌後，認均不足以影響本判決之結果，均毋庸再予論
    述，附此敘明。
八、結論：原告之訴為無理由，依民事訴訟法第78條、第85條第
    1項，判決如主文。
中    華    民    國    98    年    8     月    5     日
                  民事第六法庭  法  官   吳志豪
以上正本係照原本作成。
如不服本判決，應於判決送達後20日內向本院提出上訴狀，同時
表明上訴理由（原判決所違背之法令及其具體內容或依訴訟資料
可認為原判決有違背法令之具體事實）；如已於本判決宣示後送
達前提起上訴者，應於判決送達後10日內補具上訴理由（均須按
他造當事人之人數附繕本）。
中    華    民    國    98    年     8    月    5    日
                                 書記官   劉音利


司法院資訊處製作；財團法人民間司法改革基金會備份。
